【裁判字號】    96,上訴,4811
【裁判日期】    970417
【裁判案由】    毒品危害防制條例
【裁判全文】
臺灣高等法院刑事判決                96年度上訴字第4811號
上  訴  人
即  被  告  甲○○
                    （現於臺灣臺北看守所羈押中）
選任辯護人  林靜歆律師
            金鑫律師
上列上訴人因違反毒品危害防制條例案件，不服臺灣桃園地方法
院96年度訴字第1408號，中華民國96年9月27日第一審判決（起
訴案號：臺灣桃園地方法院檢察署96年度偵字第12150號），提
起上訴，本院判決如下：
    主  文
原判決關於甲○○販賣第三級毒品部分暨執行刑均撤銷。
甲○○販賣第三級毒品，肆罪（詳如附表一所示）。各罪應處之
刑、應沒收之物，均詳如附表一所示。應執行有期徒刑柒年，應
沒收之物，詳如附表二所示。
    事  實
一、甲○○明知愷他命係業經公告列為毒品危害防制條例第2條
    第2項第3款之第三級毒品，依法不得販賣，竟意圖營利，基
    於販賣第三級毒品愷他命之犯意，分別於民國（下同）96年
    2月、3月、4月間某日某時許，由乙○○以其所有門號00000
    00000行動電話，撥打甲○○所有如附表二編號3門號000000
    0000之行動電話，並於電話中向甲○○表明當日欲購買價值
    新臺幣（下同）1,000元數量之第三級毒品愷他命1包，甲○
    ○應允後，雙方即約定在甲○○位於桃園市○○街138之1號
    12樓租屋處樓下住宅大門外交付第三級毒品愷他命1包並收
    取價金。於該段期間內，甲○○以此方式出售第三級毒品愷
    他命與乙○○並取得價金3次（詳如附表一編號1、2、3所示
    ）。嗣於96年5月24日下午，乙○○再以上開門號聯絡甲○
    ○表示欲購買第三級毒品愷他命，雙方約定於同日下午4時2
    0分許，在上址交付第三級毒品愷他命1包並收取價金，因乙
    ○○未攜帶足額現金，甲○○遂將乙○○所購買之扣案如附
    表二編號1所示第三級毒品愷他命1包（原淨重0.6170公克，
    驗餘淨重0.5371公克）先行交付乙○○，雙方另約定於當日
    晚間某時，再由乙○○給付價金1,000元與甲○○（詳如附
    表一編號4所示）。嗣於同日下午4時25分許，乙○○因持有
    上揭第三級毒品愷他命1包，為警在桃園市○○路與力行路
    口查獲後，警方循線於同日下午4時50分許，在桃園縣市○
    ○路138號前，逮捕偕同不知情之女友羅凱瀛（已經檢察官
    於96年7月19日為不起訴處分）準備駕駛車牌號碼9E─6312
    號自用小客車外出之甲○○，並扣得甲○○所有供販賣第三
    級毒品愷他命所用如附表二編號5之電子磅秤1台；甲○○所
    有預備供販賣第三級毒品愷他命所用如附表二編號2之第三
    級毒品愷他命3小包（原淨重1.6066公克，驗餘淨重共1.495
    6公克）、編號6之分裝夾鏈袋82個、編號7盛裝前開扣案愷
    他命之包裝袋3個；甲○○販賣第三級毒品愷他命所用配用
    門號0000000000之SIM卡1枚及被告甲○○所有供己施用而與
    本案無關之摻有愷他命之香煙2支。
二、案經桃園縣政府警察局桃園分局報告臺灣桃園地方法院檢察
    署檢察官偵查起訴。
    理  由
壹、證據能力部分
一、被告甲○○之警詢供述無證據能力：
    按除有法律規定外，實施刑事訴訟程序之公務員因違背法定
    程序取得之證據，其有無證據能力之認定，應審酌人權保障
    及公共利益之均衡維護，刑事訴訟法第158條之4定有明文。
    又司法警察官或司法警察詢問犯罪嫌疑人時，應全程連續錄
    音；必要時，並應全程連續錄影，但有急迫情況且經記明筆
    錄者，不在此限，亦為刑事訴訟法第100條之二準用同法第1
    00條之一第1項所明定。故如司法警察官或司法警察詢問犯
    罪嫌疑人時，違背上述規定所取得之警詢筆錄有無證據能力
    ，則應審酌司法警察官或司法警察違背該項法定程序之主觀
    意圖、客觀情節、侵害犯罪嫌疑人權益之輕重、對犯罪嫌疑
    人在訴訟上防禦不利益之程度，以及該犯罪所生之危害，暨
    禁止使用該證據對於抑制違法蒐證之效果，及司法警察（官
    ）如依法定程序有無發現該證據之必然性等情形，本於人權
    保障與公共利益之均衡維護精神，依比例原則具體認定之。
    查被告甲○○於96年5月24日在桃園縣警察局桃園分局埔子
    派出所製作之警詢筆錄，經原審勘驗警詢錄音內容結果，該
    次警詢錄音所呈現的詢答過程，詢問、答覆及每個問題間幾
    乎無間隔，詢答過程流暢一貫，顯未預留繕製筆錄時間，期
    間僅偶而出現敲打鍵盤聲音，其餘絕大部分時間均無敲打鍵
    盤聲音。且實際詢答內容與筆錄記載相對照，並非逐字逐句
    完全相同，顯見筆錄記載內容係依照實際詢答過程中之詢答
    內容，經整理後，依其意旨記載於筆錄。筆錄內容，除被告
    並未答覆：「部分自己吸食，部分是用來販賣給不特定人吸
    食使用」等語（見偵卷第17頁）外，其餘部分均與實際詢答
    意旨大致相符，此有原審勘驗筆錄在卷可稽（見原審卷第94
    至109頁、第133頁）。堪認前開警詢筆錄製作之方法係由員
    警就本件案情事先詢問被告，並依詢答要旨先行整理製作繕
    打警詢筆錄後，始令被告與員警再次依筆錄內容要旨為詢答
    並錄音，而非全程連續錄音所製作無訛。是該警詢筆錄之製
    作顯已違背前開規定，本院審酌被告甲○○所為販賣第三級
    毒品愷他命之犯行，所生危害重大，惟被告警詢過程並未全
    程連續錄音，致使警詢筆錄公信力及犯罪嫌疑人詢問過程之
    自由意思均無以擔保，影響警詢程序正當性非輕。而本件被
    告犯行尚有證人乙○○於偵查、原審之證述及其他證據方法
    足供認定被告犯罪事實之存否，因認被告甲○○前開警詢筆
    錄不具證據能力，以兼顧人權保障與公共利益之均衡維護。
二、證人羅凱瀛之警詢供述有證據能力：
  (一)按被告以外之人於審判外之言詞或書面陳述，除法律有規定
    者外，不得作為證據。被告以外之人於檢察事務官、司法警
    察官或司法警察調查中所為之陳述，與審判中不符時，其先
    前之陳述具有較可信之特別情況，且為證明犯罪事實存否所
    必要者，得為證據，刑事訴訟法第159條第1項、第159條之2
    分別定有明文。次按刑事訴訟法第159條之2所定之傳聞例外
    ，即英美法所稱之「自己矛盾之供述」，必符合被告以外之
    人於檢察事務官、司法警察官、司法警察調查中所為之陳述
    ，與審判中不符，且其先前之陳述，具備可信性及必要性等
    要件，始例外得適用上開規定，認其先前所為之陳述，為有
    證據能力（最高法院96年度台上字第4365號判決意旨參照）
    。
  (二)證人羅凱瀛於原審審理時固證稱：警詢時係警察表示當天被
    查獲的那個人（即證人乙○○）稱有在樓下向被告甲○○拿
    東西，我就以為被告有在賣毒，至於被告有用磅砰將Ｋ他命
    秤重分裝在袋內，販賣給不特定人使用部分，我不記得了等
    語（見原審卷第130至131頁），而與其先前於警詢時供述被
    告販賣愷他命予不特定人等節不符。惟查被告確有販賣第三
    級毒品愷他命之犯行，已據證人乙○○於警詢、偵訊及原審
    審理時供述在卷，核與被告甲○○於檢察官初訊時供承確有
    以1000元1包之代價販賣第三級毒品愷他命予乙○○等語互
    核相符，足認證人羅凱瀛於警詢之供述符合上開法律例外可
    為證據之可信性。再證人羅凱瀛於原審審理時固已證述於96
    年2、3月間起迄96年5月24日為警查獲時止，與被告同住在
    桃園市○○街138之1號12樓，在抽屜查獲之電子磅砰、分裝
    袋係被告所有，分別係用來秤愷他命重量後分裝在分裝袋內
    等語，惟就被告有無販賣愷他命乙節，均已翻異前詞，而其
    與被告為同居男女朋友關係，並與被告同時為警查獲，是其
    於警詢時所述與審判中不符部分，為證明被告甲○○犯罪事
    實存否所必要，有證據能力。
三、復按被告以外之人（包括證人、鑑定人、告訴人、被害人及
    共同被告等）於審判外之陳述雖不符刑事訴訟法第159條之1
    至之4等四條之規定，而經當事人於審判程序同意作為證據
    ，法院審酌該言詞陳述或書面陳述作成時之情況，認為適當
    者，亦得為證據；當事人、代理人或辯護人於法院調查證據
    時，知有刑事訴訟法第159條第1項不得為證據之情形，而未
    於言詞辯論終結前聲明異議者，視為有前項之同意，同法第
    159條之5定有明文。立法意旨在於傳聞證據未經當事人之反
    對詰問予以核實，原則上先予排除。惟若當事人已放棄反對
    詰問權，於審判程序中表明同意該等傳聞證據可作為證據；
    或於言詞辯論終結前未聲明異議，基於尊重當事人對傳聞證
    據之處分權，及證據資料愈豐富，愈有助於真實發見之理念
    ，且強化言詞辯論主義，使訴訟程序得以順暢進行，上開傳
    聞證據亦均具有證據能力。查本件除前揭所述外，其他下列
    所引用之被告以外之人於審判外之陳述或非供述證據（如證
    人乙○○於警詢之供述、證人羅凱瀛、乙○○於偵查中之供
    述，及憲兵司令部刑事鑑識中心96年7月13日安鑑字第1143
    號鑑定書、96年7月9日安鑑字第0960001075號鑑定書、和信
    CDR ENQUIRY REPORT（雙向）通聯紀錄、扣案物照片3幀等
    ），因公訴人、被告甲○○及選任辯護人均先後於本院準備
    程序中表示無意見（見本院卷第47至49頁、第74頁），且迄
    至言詞辯論終結前未再聲明異議，而本院審酌上開書證等證
    據資料製作時之情況，無不當取供及證明力明顯過低之瑕疵
    ，認以之作為證據應屬適當，故揆諸前開規定，認前揭證據
    資料應有證據能力。
貳、認定被告甲○○犯罪所憑之證據及理由：
一、訊據被告甲○○坦承有使用門號0000000000之行動電話與乙
    ○○所使用門號0000000000號行動電話聯絡後，於96年5月2
    4日下午4時20分許，在桃園市○○街138之1號12樓租屋處樓
    下住宅大門外，交付第三級毒品愷他命1包予乙○○之事實
    ，惟否認有販賣第三級毒品愷他命之犯行，辯稱：伊僅於5
    月20日及5月24日二次轉讓愷他命予乙○○，5月24日那次伊
    係送給他，沒有向他拿錢，也沒有約定要拿錢云云。
二、經查，被告甲○○分別於96年2月、3月、4月間某日某時許
    ，及96年5月24日下午4時20分許，在桃園市○○街138之1號
    12樓租屋處樓下住宅大門外，以1包1000元之代價，販賣第
    三級毒品愷他命予證人乙○○4次之事實，業據證人乙○○
    於偵查中具結後證稱：「96年5月24日下午4時25分左右，在
    桃園市○○路與力行路口為警查獲持有之Ｋ他命1包，是向
    甲○○買的，價格是1000元，但我錢還沒給他，因為當時我
    身上沒有錢，我們約好晚上會給錢」，「我有和他買過幾次
    」，「我是從今年2月份的某一天開始跟他買，當時是用100
    0元買Ｋ他命，那次的交易地點是在他埔新路的家樓下。到
    了3月份，有1次也是用相同的價格買相同的東西，在相同的
    地點。接下來是4月份，也是有1次用同樣的價格，在同樣的
    地點買同樣的東西。接下來就是5月份被抓到的這1次」，「
    我是用我的手機0000000000門號打給他使用的門號，他的門
    號我是輸入在手機裡面，打電話給他的時候，都是他本人接
    電話」，「他拿東西下來給我時，身邊沒有其他人陪同，只
    有3月份那1次去他那裡買毒品時，有見過他女朋友羅凱瀛1
    次」，「前2次都是1手交錢一手交貨，第3次是隔天就給他
    了」等語（見偵卷第93至94頁），與其先後於警詢及原審審
    理時證述確向被告購買第三級毒品愷他命等主要基本事實（
    見偵卷第28至29頁、原審卷第58至78頁）及證人羅凱瀛於警
    詢時供述：被告甲○○販售愷他命之模式係不特定人打被告
    的行動電話，之後被告就將愷他命送到住處社區門前；扣案
    電子磅秤、分裝袋係被告用來秤重及分裝第三級毒品愷他命
    至分裝袋內所用，伊曾在桃園縣桃園市○○路138之1號12樓
    住處房間內，目睹被告利用上開扣案分裝袋及電子磅秤進行
    分裝等語（見偵卷第24頁）互核相符。雖證人羅凱瀛嗣於偵
    查中及原審證述時翻異前詞，改稱：那是警察說甲○○有在
    賣愷他命，而我當時也以為他有在賣，我才這樣說，其實我
    完全不知情。警察那天很大聲地、很兇地問我話，當時我很
    緊張，被嚇哭了，我也不知道我說了什麼云云。惟依證人羅
    凱瀛於原審審理時亦證稱：「（問：妳剛才說妳被嚇哭，妳
    被嚇哭之後妳的回答有亂說話嗎？）沒有」，「（問：所以
    妳雖然覺得警察很兇，妳很怕，但妳的回答還是妳自己親身
    經驗的事情嗎？）是」，「（問：所以妳沒有因為很害怕而
    亂說一些移花接木的話，虛構一些子虛烏有的事情？）是」
    等語（見原審卷第128頁），堪認證人羅凱瀛於警詢時雖因
    員警詢問態度令其感到緊張、害怕等情形，但並未因此而故
    為編造不利於被告之供述，所述均係其與被告同住期間親身
    經歷之事實。此由其於原審審理時另證稱：「（問：妳會說
    妳當時以為甲○○有在賣，這『以為』是什麼依據？）……
    就是那時候看到警察局被抓到的那個人（即證人乙○○），
    那個人說他們在樓下交易，警察就跟我說那個人說他們在樓
    下有交易，所以我就以為甲○○有在販毒」等語（見原審卷
    第130頁），足認證人羅凱瀛雖為被告甲○○同居女友，2人
    關係親蜜，如非不得已之情形，斷無向警為不利於被告供述
    之可能，惟因其於接受員警詢問前，已知悉證人乙○○為警
    查獲後，已向警供述係向被告購買第三毒品愷他命乙節，加
    以員警詢問態度嚴峻，始供出被告有販賣愷他命等情，是其
    前開證述應值採信。至證人羅凱瀛於偵查中及原審審理時改
    稱：是警察跟我說被告有在賣毒品，其實被告有無賣毒品，
    我完全不知情，扣案愷他命、電子磅砰及分裝袋均係供其與
    被告自己所用，及被告好像有拿東西給別人或不記得了云云
    ，顯係迴護被告之詞，不足採信。
三、按證人之指證，有部分前後不符，究以何者為可採，法院原
    得本於調查證據之結果自由判斷，非謂一有不符或矛盾，即
    逕認其全部均不足採。而證人對於被告犯罪之過程，或因時
    間、記憶或本身智識、表達等因素，於陳述上略有出入，然
    對基本事實之陳述均屬一致，自不能僅憑細節有些微之出入
    ，即認證人所言均屬虛假。經查，關於被告販賣第三級毒品
    愷他命予證人乙○○之時間、地點及次數，證人乙○○雖先
    後有不同之證述（1.時間及次數部分：警詢時稱有好幾次
    ，正確時間忘記了；偵查中稱從96年2月間某日開始跟被
    告買，接下來3、4月份各有1次，接下來就是5月份被查獲這
    次；原審審理時先稱：除了96年5月24日那次外，其他什
    麼時候有點忘記了；又稱：除了5月24日、5月22日以外，好
    像還有1次，但時間不記得了；又稱：偵查中檢察官叫我儘
    量想，但實際上的時間、次數，我是真的不記得了；又稱：
    從96年2月18日開始到4月28日止，每個月都有跟被告拿愷他
    命，每個月不只一次，如同一天有多次電話聯絡，就是為了
    一次交易，但不代表那天有拿到愷他命，沒有拿到的比例一
    半一半；2.地點部分：警詢時稱大都是在桃園市○○街13
    8號前；偵查中稱均係在前開同一地點；原審審理時稱
    除了上開地點外，有時會在被告住處附近路邊等語，見偵卷
    第28頁、第93頁，原審卷第58至78頁），並經本院依被告聲
    請傳喚而無正當理由未到。惟核閱證人乙○○之先後供詞，
    其於警詢時對其向被告購買愷他命之實際次數並未能明確供
    述，僅稱「有好幾次」等語，嗣於偵查中經檢察官要求證人
    儘可能回憶實際購買次數，證人乙○○始為前開偵查中之證
    述。經核證人偵查中有關購買第三級毒品次數之證詞，與其
    於警詢時及原審證述時起初證稱「除了96年5月24日那次外
    ，其他什麼時候有點忘記了」，「除了5月24日、5月22日以
    外，好像還有1次，但時間不記得了」等語大致相符，未逾
    一般人生活經驗上對「好幾次」與三次或四次間之語意範圍
    。至證人乙○○雖於原審提示其與被告間之行動電話通聯紀
    錄後供述：從96年2月18日開始到4月28日止，每個月向被告
    拿愷他命不只一次，如同一天有多次電話聯絡，就是為了一
    次交易，但不代表那天有拿到愷他命，沒有拿到的比例一半
    一半云云，惟依其與被告之通聯紀錄（見偵卷第129至143頁
    ）及其於原審審理時亦證稱：「（問：「你從96年2月18日
    開始一直到4月28日為止，每個月你跟甲○○雙方通話次數
    多達80通以上，按照你所講你跟甲○○不熟，只是為了要拿
    Ｋ他命才會聯絡碰面，為何會有這麼多通的電話？」）不是
    每次我打電話，每次都有拿Ｋ」，「（問：「你聯絡就是要
    拿Ｋ？」就是有時候可能是跟他拿，有時候就是會拿給他」
    ，「（問：「他有免費贈送？」有」等語（見上前原審卷）
    ，足認證人乙○○與被告間之通話天數雖有76天，且證人乙
    ○○從被告處取得愷他命之次數達38次（即通話天數76之二
    分之一），惟並非全係向被告購買愷他命，自不能遽以證人
    乙○○證述從被告處拿到愷他命之比例為通話天數之二分一
    ，即據以推定為證人乙○○向被告購得愷他命之次數。原審
    未查，依通聯紀錄及證人乙○○前開部分供述，遽認被告販
    賣愷他命予證人乙○○計38次，尚嫌率斷。再衡諸證人乙○
    ○於警詢、偵查中及原審審理時歷次之供述過程觀之，證人
    乙○○就其向被告購買愷他命之時間與次數，僅於偵查中為
    如上較明確之證述，其他均未能確定，而以「好幾次」或「
    2、3次」、「好像3次」等語略過，自以其於偵查中明確證
    述分別於96年2月、3月、4月間某日及5月24日，計4次向被
    告購買愷他命為可採。另參酌證人乙○○原與被告不相識，
    素無怨隙，純係因己施用愷他命而從友人處知悉被告處可購
    得愷他命並經友人告知被告行動電話號碼後，始主動以行動
    電話向被告購買愷他命施用，衡情並無設詞誣陷被告之虞，
    且依其歷次證述，均一致指陳被告確有販賣愷他命等情，其
    中於原審審理時，並經告以偽證罪之處罰後具結為證述，再
    以刑事責任擔保證言之真實性，益顯其證述之可採性。
四、又本件經警於96年5月24日下午4時25分許，在桃園市○○路
    與力行路口查獲證人乙○○時，在證人乙○○身上查獲扣得
    之如附表二編號1所示粉末1小包，經送憲兵司令部刑事鑑識
    中心鑑驗結果，確含第三級毒品愷他命成分（原淨重0.6170
    公克，驗餘淨重0.5371公克），此有憲兵司令部刑事鑑識中
    心96年7月13日安鑑字第0960001143號鑑定書1份在卷可稽（
    見偵卷第144頁）；嗣於同日下午4時50分許，在桃園市○○
    路138號前查獲被告甲○○及證人羅凱瀛，並在被告身上扣
    得之如附表二編號2所示粉末3包，經送憲兵司令部刑事鑑識
    中心鑑驗結果，確均含第三級毒品愷他命成分（愷他命3包
    原淨重1.6066公克，驗餘淨重1.4956公克），此有憲兵司令
    部刑事鑑識中心96年7月9日安鑑字第0960001075號鑑定書1
    份附卷可參，（見偵卷第127頁）。此外，復有證人乙○○
    使用行動電話門號0000000000與被告使用行動電話門號0000
    000000號通話之和信CDREN QUIRY REPORT（雙向）通聯紀錄
    、扣案如附表二編號5、6、7所示被告所有電子磅秤乙台、
    預備供販賣第三級毒品愷他命所用之分裝夾鏈袋82個及盛裝
    前開扣案愷他命之包裝袋3個暨上開0000000000行動電話門
    號之SIM乙枚等物扣案可佐，益徵證人乙○○、羅凱瀛上開
    證述被告販賣愷他命等節堪信為實。
五、再被告甲○○於偵查、原審及本院審理時辯稱：伊拿給證人
    乙○○愷他命，但並未拿錢，並無營利意圖云云。按政府近
    年來為杜絕毒品之氾濫，對於查緝施用及販賣毒品之工作，
    無不嚴加執行，愷他命乃第三級毒品，價值不菲、取得不易
    ，販賣毒品罪又係重罪，因政府嚴格查緝之結果，遭查獲之
    風險極高，設若無利可圖，衡情一般人不致甘冒遭警查獲之
    風險，將自己所購得之毒品交予他人。參諸被告坦承與證人
    乙○○原不相識，及依被告與證人乙○○之多次通聯紀錄暨
    證人乙○○證稱純為購得愷他命供己施用而與被告聯絡與見
    面如前所述，則被告既與證人乙○○原不相識，茍無利得，
    衡情絕無甘冒重典，以原價買賣或贈與第三級毒品愷他命之
    理。再參諸證人乙○○證稱係自被告友人處得悉被告處可購
    得愷他命並取得行動電話號碼與被告等情，顯見被告周遭友
    人既知悉可從被告處取得愷他命，而被告如無利潤可圖，應
    無甘冒被查緝法辦重刑之危險而無端交付第三級毒品愷他命
    予原不相識之證人乙○○之理。查毒品之價格不低、取得不
    易，凡為販賣之不法行為者，苟無利可圖，應無甘冒重典，
    平白無端義務代為買賣工作，是其販入之價格必較售出之價
    格低廉，而有從中賺取買賣差價牟利之意圖及事實，應屬符
    合論理法則且不違背社會通常經驗之合理判斷。況並無證據
    顯示，被告與上開證人有何深交或為至親，其茍無利得，豈
    有甘冒重典，而以原價出賣或贈與毒品予上開證人之理，衡
    諸常理，被告販賣毒品予上開證人，從中賺取差價牟利之營
    利意圖，至堪認定。被告上開辯核與常情不符，尚不足採。
    綜上，被告犯行事證明確，堪以認定。
六、按愷他命屬毒品危害防制條例第2條第2項第3款所稱之第三
    級毒品。核被告所為，係犯毒品危害防制條例第4條第3項之
    販賣第三級毒品罪。被告持有毒品之低度行為，應為販賣之
    高度行為所吸收，不另論罪。再按毒品危害防制條例第4條
    所規定之販賣毒品罪，雖不以販入之後復行賣出為要件，祇
    要以營利為目的，將毒品販入或賣出，有一於此，其犯罪即
    為完成。惟其行為態樣，可分為販入、賣出、販入後復行賣
    出等三種情形。其中販入或賣出，有一於此，其犯罪固屬完
    成；但在販入後復行賣出之場合，行為人意圖營利而販入毒
    品後，至首次賣出，乃二個舉動之接續實行，仍祇成立一個
    販賣既遂罪（最高法院96年度台上字第3551號判決意旨參照
    ）。查本件並無證據證明被告係基於營利之犯意而販入前開
    愷他命，而被告分別於96年2月、3月、4月間某日及96年5月
    24日將毒品愷他命販售予證人乙○○，均已成立販賣第三級
    毒品既遂罪，且係犯意各別，行為互異，不能論以集合犯，
    無實質上一罪之關係，附此敘明。
七、原審認被告罪證明確，予以論罪科刑，固非無見。惟查：（
    一）證人乙○○固於原審證述自被告處取得愷他命之次數為
    與被告通話天數之二分之一，惟並非全係購買愷他命等節，
    業據證人乙○○供明在卷，原判決卻仍以之為認定被告販賣
    愷他命次數之主要依據，尚嫌率斷。（二）被告於96年2月
    、3月、4月間某日及96年5月24日之販賣第三級毒品行為，
    犯意各別，行為互異，並無實質上一罪之關係，原審認係屬
    集合犯行為，亦有未合。（三）修正之刑法於95年7月1日施
    行後，原刑法上之連續犯規定既已刪除，修正前刑法原應論
    以連續犯之行為，不因刑法廢除連續犯之規定後，性質當然
    變更為集合犯、接續犯或包括一罪等實上一罪之關係，是於
    被告數行為之情形下，除視案件實際情形應論以一罪外，原
    則上應分論併罰。被告上訴意旨，仍執前詞否認犯罪，固無
    理由，惟原判決既有前揭可議之處，自應由本院將原判決關
    於上訴部分暨執行刑部分予以撤銷改判。爰審酌被告販賣第
    三級毒品愷他命，助長毒品之濫行，戕害他人身心之健康，
    危害甚鉅，然念其販毒毒品數量尚微，獲利不多，及其犯罪
    之動機、目的、手段，與犯罪後猶飾詞圖辯，毫無悔意，犯
    罪後態度不佳等一切情狀，改量處如主文第2項所示之刑並
    定其應執行刑，以示懲儆。
八、本件扣案與未扣案等財物沒收與否之理由及依據：
  (一)按毒品危害防制條例第18條第1項僅規定應沒收銷燬查獲之
    第一、二級毒品，及沒入銷燬查獲之第三、四級毒品，前者
    屬於刑法上之從刑，後者則為行政機關之行政處分，其範圍
    並未擴及得沒收查獲之第三、四級毒品在內。又同條例第19
    條規定應沒收供犯罪所用之物者，由文義而言，顯未包括作
    為犯罪客體之毒品在內。準此，查獲之第三級毒品，尚難依
    前開毒品危害防制條例規定予以沒收銷燬，惟該毒品本身既
    不失為違禁物，仍得依刑法第38條第1項第1款規定沒收（最
    高法院95年度台上字第911號判決意旨參照）。經查，本件
    扣案之如附表二編號1、2所示之第三級毒品愷他命1小包、3
    小包（驗餘淨重分別為0.5371公克、1.4956公克），均為違
    禁物，應依刑法第38條第1項第1款規定宣告沒收。
  (二)扣案如附表二編號5所示電子磅秤1台，係被告甲○○所有供
    犯本件販賣第三級毒品罪所用之物，業據證人羅凱瀛於警詢
    時供明在卷，應依毒品危害防制條例第19條第1項規定宣告
    沒收。
  (三)扣案如附表一編號6、7所示之分裝夾鏈袋82個、盛裝如附表
    一編號2所示第三級毒品愷他命所用之包裝袋3個，均係被告
    所有預備供犯本件販賣第三級毒品罪所用之物，亦據證人羅
    凱瀛供明在卷，爰依刑法第38條第1項第2款之規定，宣告沒
    收。
  (四)又被告甲○○至如附表二編號3所示配用0000000000門號SON
    Y ERICSSON廠牌行動電話機具1具（含電池1顆）及扣案該門
    號晶片卡即SIM卡乙枚，均係被告所有供犯本件販賣第三級
    毒品罪所用之物，業據證人羅凱瀛於警詢時供明在卷，且該
    SIM卡為前開門號行動電話服務之使用介面，電信公司於出
    租行動電話門號予消費者使用時，即同時附帶提供SIM卡1枚
    予消費者，而該SIM卡於消費者申辦手續完成時即為申辦人
    所有，退租或拆機時不需繳回，亦有和信電信股份有限公司
    97年3月12日和信（企營）字第09720300457號函乙件附卷可
    憑；至編號4所示被告分別於96年2月、3月、4月間某日販賣
    第三級毒品愷他命與乙○○3次之所得共3,000元，雖與前開
    行動電話機具1具（含電池1顆）均未扣案（此有桃園縣政府
    警察局扣押物品目錄表及原審扣押物品清單附卷可查，見偵
    卷第38、44、51頁及原審卷第25頁，原審未查，誤認上開行
    動電話機具1具（含電池1顆）已扣案），惟此既均為被告供
    犯罪所用或犯罪所得等財物，即應依毒品危害防制條例第19
    條第1項之規定諭知沒收，惟如因未扣案而不能沒收，如附
    表二編號3所示行動電話機具1具（含電池1顆），應追徵其
    價額；至犯罪所得3000元，則以被告財產抵償之。另被告甲
    ○○於96年5月24日販售第三級毒品愷他命與乙○○之價金1
    ,000 元尚未取得，業據被告及證人乙○○供明在卷，爰不
    予宣告沒收。
  (五)扣案如附表三編號1所示盛裝如附表一編號1之第三級毒品愷
    他命所用之包裝袋1個，係證人乙○○向被告甲○○所購得
    ，而屬乙○○所有，即便為供被告甲○○犯罪所用，惟既已
    非屬被告所有，即無諭知沒收之必要。
  (六)又扣案如附表三編號2所示香菸2支，經送憲兵司令部刑事鑑
    識中心鑑驗結果，雖均含第三級毒品愷他命成分，此有憲兵
    司令部刑事鑑識中心96年7月9日安鑑字第0960001075號鑑定
    書1份附卷可參（見偵卷第127頁），惟查被告亦有施用愷他
    命情形，而其施用方式係將愷他命摻入香菸中吸食乙節，業
    據被告及證人羅凱瀛陳明在卷，而證人乙○○向被告所購買
    之愷他命則均係以分裝袋包裝，並無摻於香菸內販售之情形
    ，此外尚查無證據證明扣案含愷他命成分之前開香菸2支，
    係被告所有供犯本件販賣第三級毒品愷他命所用之物，而應
    與本案無關，爰均不予宣告沒收。
據上論斷，應依刑事訴訟法第369條第1項前段、第364條、第299
條第1項前段，毒品危害防制條例第4條第3項、第19條第1項，刑
法第11條、第38條第1項第1款、第2款、第51條第5款，判決如主
文。
本案經檢察官陳國鳴到庭執行職務。
中    華    民    國    97    年    4     月    17    日
                  刑事第十四庭   審判長法  官  陳志洋
                                       法  官  蔡聰明
                                       法  官  謝靜慧
以上正本證明與原本無異。
如不服本判決，應於收受送達後十日內向本院提出上訴書狀，其
未敘述上訴之理由者並得於提起上訴後十日內向本院補提理由書
（均須按他造當事人之人數附繕本）。
                                       書記官   高士童
中    華    民    國    97    年    4     月    17    日
附錄：本案論罪科刑法條全文
毒品危害防制條例第4條第3項
製造、運輸、販賣第三級毒品者，處5年以上有期徒刑，得併科
新臺幣5百萬元以下罰金。
附表一：
┌──┬──────┬────┬────┬───────┬────┬────┬────┬────────┐
│編號│販賣對象    │販賣時間│販賣地點│販賣價格及數量│販賣所得│備    註│應處之刑│應沒收之物      │
│    │            │        │        │              │（新台幣│        │        │                │
│    │            │        │        │              │）      │        │        │                │
├──┼──────┼────┼────┼───────┼────┼────┼────┼────────┤
│1   │乙○○      │96年2月 │桃園市埔│以1包（重量不 │1000元  │販賣愷他│5年2月  │如附表二編號2、3│
│    │            │間某日某│新街138 │詳）1000元之價│        │命4次中 │        │、5、6、7等物及 │
│    │            │時許（第│之1號12 │格申，購買1包 │        │之第1次 │        │該次販賣所得1000│
│    │            │一次）  │樓租屋處│。            │        │，為第1 │        │元（編號3行動電 │
│    │            │        │樓下住宅│              │        │罪      │        │話機具1具（含電 │
│    │            │        │大門外  │              │        │        │        │池1顆）及上開   │
│    │            │        │        │              │        │        │        │1000 元部分，因 │
│    │            │        │        │              │        │        │        │均未扣案而不能沒│
│    │            │        │        │              │        │        │        │收，編號3部分追 │
│    │            │        │        │              │        │        │        │徵其價額，1000元│
│    │            │        │        │              │        │        │        │則以其財產抵償之│
│    │            │        │        │              │        │        │        │）              │
├──┼──────┼────┼────┼───────┼────┼────┼────┼────────┤
│2   │乙○○      │96年3月 │同上    │以1包（重量不 │1000元  │販賣愷他│同上    │同上            │
│    │            │間某日某│        │詳）1000元之價│        │命4次中 │        │                │
│    │            │時許（第│        │格，購買1包。 │        │之第2次 │        │                │
│    │            │二次）  │        │              │        │，為第2 │        │                │
│    │            │        │        │              │        │罪      │        │                │
│    │            │        │        │              │        │        │        │                │
│    │            │        │        │              │        │        │        │                │
│    │            │        │        │              │        │        │        │                │
├──┼──────┼────┼────┼───────┼────┼────┼────┼────────┤
│3   │乙○○      │96年4月 │同上    │以1包（重量不 │1000元  │販賣愷他│同上    │同上            │
│    │            │間某日某│        │詳）1000元之價│        │命4次中 │        │                │
│    │            │時許（第│        │格，購買1包。 │        │之第3次 │        │                │
│    │            │三次）  │        │              │        │，為第3 │        │                │
│    │            │        │        │              │        │罪      │        │                │
├──┼──────┼────┼────┼───────┼────┼────┼────┼────────┤
│4   │乙○○      │96年5月2│同上    │以1包（原淨重 │1000元  │販賣愷他│同上    │如附表二編號1、2│
│    │            │4日下午4│        │0.6170公克，驗│        │命4次中 │        │、3、5、6、7等物│
│    │            │時20分許│        │餘淨重0.5371公│        │之第4次 │        │（編號3行動電話 │
│    │            │（第四次│        │克）1000元之價│        │，為第4 │        │機具1（含電池1顆│
│    │            │）      │        │格，購買1 包。│        │罪      │        │）部分因未扣案而│
│    │            │        │        │              │        │        │        │不能沒收，追徵其│
│    │            │        │        │              │        │        │        │價額）          │
└──┴──────┴────┴────┴───────┴────┴────┴────┴────────┘
 附表二：
┌──┬────────────┬──────────┬─────────┐
│編號│  物   品   名    稱    │用                途│備              註│
├──┼────────────┼──────────┼─────────┤
│ 1  │第三級毒品愷他命1包（原 │被告甲○○販賣與汪嘉│已扣案，依刑法第38│
│    │淨重0.6170公克，驗餘淨重│緯之第三級毒品愷他命│條第1項第1款之規定│
│    │0.5371公克）            │                    │宣告沒收          │
├──┼────────────┼──────────┤                  │
│ 2  │第三級毒品愷他命3包（原 │被告甲○○所有預備供│                  │
│    │淨重1.6066公克，驗餘淨重│販賣之第三級毒品愷他│                  │
│    │1.4956公克）            │命                  │                  │
├──┼────────────┼──────────┼─────────┤
│ 3  │配用「0000000000」門號SO│被告甲○○所有供販賣│依毒品危害防制條例│
│    │NY ERICSSON 廠牌行動電話│第三級毒品愷他命所用│第19條第1項規定宣 │
│    │機具1具（含電池1顆）、  │之物                │告沒收，但因行動電│
│    │SIM卡1枚                │                    │話機具1具（含電池 │
├──┼────────────┼──────────┤1顆）及3,000均未扣│
│ 4  │                        │被告甲○○販賣第三級│案而不能沒收，行動│
│    │被告甲○○販賣第三級毒品│毒品愷他命所得財物  │電話機具1具（含電 │
│    │愷他命所得新臺幣3,000元 │                    │池1顆）追徵其價額 │
│    │                        │                    │，3,000元則以其財 │
│    │                        │                    │產抵償之          │
├──┼────────────┼──────────┼─────────┤
│ 5  │電子磅秤1台             │被告甲○○所有供販賣│已扣案，依毒品危害│
│    │                        │第三級毒品愷他命所用│防制條例第19條第1 │
│    │                        │之物                │項規定宣告沒收    │
│    │                        │                    │                  │
│    │                        │                    │                  │
├──┼────────────┼──────────┼─────────┤
│ 6  │分裝夾練袋82個          │被告甲○○所有預備供│已扣案，依刑法第38│
│    │                        │販賣第三級毒品愷他命│條第1項第2款之規定│
│    │                        │所用之物            │宣告沒收          │
│    │                        │                    │                  │
├──┼────────────┼──────────┤                  │
│ 7  │盛裝如編號2 所示第三級毒│被告甲○○所有預備供│                  │
│    │品愷他命之包裝袋3 個    │販賣第三級毒品愷他命│                  │
│    │                        │所用之物            │                  │
│    │                        │                    │                  │
└──┴────────────┴──────────┴─────────┘
附表三：
┌──┬─────────────┬─────────┐
│編號│    物品名稱              │  備註            │
├──┼─────────────┼─────────┤
│ 1  │盛裝如附表二編號1所示第三 │證人乙○○向被告所│
│    │級毒品愷他命之包裝袋1個   │購得，為乙○○所有│
│    │                          │，即便為供被告犯罪│
│    │                          │所用，惟既已非仍屬│
│    │                          │被告所有，依法不得│
│    │                          │諭知沒收          │
├──┼─────────────┼─────────┤
│ 2  │含第三級毒品愷他命之香菸2 │與本案無關        │
│    │支                        │                  │
└──┴─────────────┴─────────┘


司法院資訊處製作；財團法人民間司法改革基金會備份。
